【裁判字號】    89,台上,4689
【裁判日期】    890804
【裁判案由】    重傷致人於死
【裁判全文】
最高法院刑事判決                              八十九年度台上字第四六八九號
    上  訴  人  甲○○
右上訴人因重傷致人於死案件，不服台灣高等法院中華民國八十九年五月九日第二審
判決（八十九年度上訴字第一○六一號，起訴案號：台灣士林地方法院檢察署八十七
年度偵字第三二七六號），提起上訴，本院判決如左：
    主  文
上訴駁回。
    理  由
按刑事訴訟法第三百七十七條規定，上訴於第三審法院，非以判決違背法令為理由，
不得為之。是提起第三審上訴，應以原判決違背法令為理由，係屬法定要件。如果上
訴理由狀並未依據卷內訴訟資料，具體指摘原判決不適用何種法則或如何適用不當，
或所指摘原判決違法情事，顯與法律規定得為第三審上訴理由之違法情形，不相適合
時，均應認其上訴為違背法律上之程式，予以駁回。本件原判決依憑上訴人甲○○迭
次於警訊、檢察官偵查中、第一審及原審審理時之自白，證人陳淑惠之證言，卷附由
檢察官督同法醫師相驗製作之勘驗筆錄、相驗屍體證明書、驗斷書與相驗照片等證據
，認定上訴人有其事實欄所載之犯行。對於上訴人在原審所為伊僅持西瓜刀砍被害人
陳隆德在膝部，因陳隆德以左手阻擋，始砍中陳隆德左上臂之辯解，認與事實不符，
上訴人確係具毀敗陳隆德左腳及左手肢體機能之重傷害故意，持西瓜刀向陳隆德砍二
刀，至為灼然，亦已依調查所得之卷證資料，於理由欄內詳加指駁及說明。因將第一
審判決撤銷，改判仍依刑法第二百七十八條第二項論處上訴人使人受重傷，因而致人
於死罪刑（處有期徒刑十年，褫奪公權五年）。上訴意旨略謂：陳隆德係意圖將上訴
人之女強行帶走，幸經上訴人阻止而未能得逞，陳隆德並未因此作罷，時以電話恐嚇
，致使上訴人遭受家人遣責，上訴人經多次刺激下，方有本件犯行，應屬基於義憤傷
害致人於死，原判決對此有利於上訴人之事證，未依職權查明，即論處本件罪刑，有
違經驗法則與論理法則，且未依刑法第五十七條之規定為量刑輕重之標準，自屬違法
云云。惟查上訴人主觀上確有使陳隆德受重傷之故意，原判決已於理由欄內明其認
定所憑之證據及理由，業如前述。而刑法第二百七十九條所謂當場激於義憤，係以傷
害或使人受重傷之原因，乃由於被害人之不義行為所激起，在客觀上足以引起一般人
無可容忍之憤怒，且必須此項義憤係在犯罪之現場，所當場激起者，始足當之。原判
決已認明係因上訴人借陳隆德之國民身分證向銀行申請支票及信用卡使用發生跳票事
件，陳隆德因而遭受銀行追索及受詐欺案件之告訴，上訴人又未賠償陳隆德之損失在
先，陳隆德方有企圖帶走上訴人之女兒，經上訴人阻止而未得逞之情事，上訴人遂萌
砍傷陳隆德手、腳毀敗其四肢機能之故意，事先購妥西瓜刀一把，於約定時地，見陳
隆德抵達，即持西瓜刀由後衝出砍其左膝後方及左上臂各一刀，陳隆德因外傷性失血
過多，休克不治死亡等情，則陳隆德行為，在客觀上尚非達足以引起公憤之程度，況
上訴人更非在犯罪現場遭陳隆德之不義行為所當場激起者，顯與當場激於義憤之要件
不相適合。又所謂經驗法則或論理法則，皆屬客觀上存在之定則，非當事人主觀上之
推測。上訴意旨，對於原審證據之取捨及其價值判斷之職權行使，憑個人主觀意見，
空言主張原判決有違經驗法則與論理法則，顯非適法之第三審上訴理由。原判決更於
其理由欄三之末，說明審酌上訴人之品行、犯罪之動機、目的，所受刺激、與陳隆德
之關係、犯罪之手段及造成死亡之危害、犯罪後態度等一切情狀，予以量處有期徒刑
十年，褫奪公權五年，並無上訴意旨所指摘未依刑法第五十七條規定量刑之違法情事
。依上開說明，本件上訴殊難認已具備得上訴第三審之形式要件，為違背法律上之程
式，應予駁回。
據上論結，應依刑事訴訟法第三百九十五條前段，判決如主文。
中      華      民      國    八十九    年      八      月      四      日
                              最高法院刑事第一庭
                                  審判長法官  施  文  仁
                                        法官  張  淳  淙
                                        法官  林  永  茂
                                        法官  黃  一  鑫
                                        法官  林  秀  夫
      右正本證明與原本無異
                                              書  記  官
中      華      民      國    八十九    年      八      月      八      日


司法院資訊處製作；財團法人民間司法改革基金會備份。
